臺灣新竹地方法院民事裁定  
111年度監宣字第72號
聲  請  人  楊雱雱  


相  對  人  楊智仁  

關  係  人  曾春梅  

            楊夏玲  

            楊心瑜  


            曾夢麗  

            楊嘉銘  

上列當事人間聲請改定輔助人事件，本院裁定如下：
    主  文
一、改定聲請人己○○（女，民國00年0月00日生，身分證一編號
    ：Z000000000號）為受輔助宣告之人甲○○（女，民國00年00
    月00日生，身分證統一編號：Z000000000號）之輔助人。
二、程序費用由受輔助宣告之人甲○○負擔。
    理  由
一、聲請意旨略以：聲請人為關係人甲○○之孫女，因相對人老家
    生活環境不適合甲○○老人，伊回老家找甲○○阿婆時，常常甲○○都一個人被鎖頭所在屋內，她無法開門，只有輔助人即相
    對人才有鑰匙，伊都要打電話給相對人，他開門伊才能見到
    甲○○，這樣會有其他安全上的問題。相對人沒工作，在家照
    顧甲○○老人家，卻常常丟甲○○在一樓客廳，自己在房間玩電
    腦，這是在軟禁甲○○老人家嗎？阿婆甲○○像在坐牢一樣。鐵
    門全鎖上的情況下，屋內是昏暗的，地上鋪著大大小小的紙
    箱，腳踏墊，抹布，參差不齊，有一次甲○○差點被那些紙箱
    絆倒，還好伊在旁邊，有拉住甲○○，她才沒跌倒。這件事有
    跟相對人反應過，請他去看監視器，但他霸道無理，無法溝
    通，每次都威脅伊，不讓伊見甲○○。甲○○身上常常有各種跌
    倒的擦傷、瘀青，問相對人怎麼會受傷，相對人都表示不清
    楚，妳問甲○○。相對人任由她姊姊在屋內牆上張貼各種傷老
    人自尊的海報，家裡來親戚時，受輔助人甲○○情何以堪，氣
    氛充滿尷尬，真的有陪在甲○○身邊顧她的話又何必寫呢？相
    對人長年累月的半夜喝酒鬧人，伊不放心老人家甲○○。伊跟
    甲○○是有血緣關係的，伊不放心老人家甲○○，一個人面對相
    對人，伊想聲請擔任甲○○的輔助人，伊會給她最好的照顧，
    爰請求改定聲請人為受輔助宣告人甲○○之輔助人等語（見本
    院卷第4、5、66頁）。並於本院開庭時陳稱：甲○○她說的話
    ，甲○○不會變成我們的負擔，甲○○說她怕變成我們的負擔，
    所以才覺得要跟戊○○同住，我想跟甲○○說不要害怕變成我們
    的負擔，我寧可照顧甲○○。甲○○有時候說的話會因為心情而
    不一樣，可能這一刻她覺得必須留在戊○○，但是到了晚上戊○○喝酒醉發酒瘋甲○○就會後悔，甲○○也跟我說過她很想要一
    直一直跟我在一起，我才會提起本件聲請。丁○○剛剛講了很
    多關於我的事情，比如我的脾氣什麼的，我希望丁○○可以舉
    證，不要空口這樣講，很多都是假的都是捏造的。丁○○說他
    們從民國109年12月到現在都有做長照，甲○○常常來往竹東
    與桃園，我覺得非常可疑，因為一直以來我兩、三天都有回
    去老家，每次回去的情況都是一樣的，甲○○出不來我進不去
    ，直到我3月初提出本件聲請，111年3月14日我有跟甲○○見
    面，戊○○111年3月15日打電話叫我撤回本件聲請，我不同意
    ，我就再也見不到甲○○。我打電話給戊○○，他也不接，我傳
    訊息他也不回，直到現在將近兩個月的時間我都見不到甲○○
    ，我很擔心甲○○，我怕她受傷、心情好不好我都不知道。也
    許丁○○有去諮詢過醫生、長照，但甲○○不是長期住在桃園，
    但是從111年3月15日之後我就不確定，因為我找不到甲○○，
    我經過老家電燈也沒有開，以前晚上吃飯的時候電燈都會亮
    著。開庭的這段時間我想要聲請，可不可以讓我定期的去探
    視甲○○，我很擔心她也很想她，我完全聯絡不到他們，甲○○
    也會想我。我希望每週六可以見到甲○○，希望從早上八點到
    下午四點，讓我們可以知道甲○○的狀況，可以把甲○○送到竹
    東國小。如果甲○○這三年不是住在桃園，那丁○○說的是不是
    都是假的？我想跟甲○○講話，我很久沒有見到她了，甲○○是
    否想跟我住？我想照顧甲○○到老，請甲○○跟法官說。甲○○講
    的話不一定是準的，我已經兩個月沒有見到甲○○，不知道戊○○有沒有洗腦甲○○，但是我有甲○○受傷的證明，我也希望戊○○可以提出證明說我講的話是假的。丁○○把我們趕走的，我
    們原本是住在老家，我們本來也想要帶走甲○○，但是他們說
    戊○○是甲○○的監護人，他們很霸道。我會好好照顧甲○○，至
    少她受傷我也知道她是怎麼受傷的。希望本件可以趕快結案
    ，甲○○可以受到最好的照顧等語。
二、相對人陳述略以：伊不同意聲請人之聲請，丙○○20、30年沒
    有回家，從來沒有煮飯過給我父親、甲○○或是我爺爺吃，連
    買菜都沒有，丙○○最沒有資格談論這個家的事情。乙○○跟我
    離婚，把聲請人跟庚○○帶走，戶籍雖然還在我家但是沒有與
    我同住，我也沒有這麼狠心，我從來沒有趕聲請人走過，那
    是她自己跟乙○○走的，他們長大了，自由想去哪裡就去哪裡
    。聲請人要回來看甲○○我也會讓她回來，聲請人從小就跟乙○○一樣，講話講不聽，什麼都不跟我講，讀書考上哪一所大
    學也不跟我講，買摩托車也不跟我講，發生車禍叫我去繳醫
    療費才肯跟我講，經常吵吵鬧鬧。我沒有那麼無情，聲請人
    給我錄音，我不想父子父女鬧得這麼僵，我不想跟聲請人他
    們在法庭上對立，所以我才會說等我把繼承權的官司打完再
    來談都好，結果被聲請人誤解說好像我不管甲○○一樣，我們
    照顧甲○○的人，怎麼做都被講。甲○○心臟剝離，聲請人覺得
    好像是我拿刀捅甲○○害她受傷，但是那是因為甲○○長時間高
    血壓的關係，如果我要害甲○○我就不要救她了。他們講那個
    鄰居我都知道，聲請人他們都有包禮物給他們，那個貪污的
    鄰長，假裝我們親戚的姑婆，他們不是我們楊家的親戚。我
    做什麼事情不需要跟他們報備，我帶甲○○去山上走走我也不
    需要跟他們講，法官可以直接問甲○○我有沒有帶她出門。我
    沒有奪家產，這本來就是我家，我從小出生在這個家50幾年
    了，我從來沒有離開過這個家，除了當兵讀書之外，丙○○嫁
    人之後，跟她老公不知道搞什麼騙了我爸的錢跑路了，是她
    要回來奪家產。我爸走了丙○○才回來祭拜，她回來祭拜我也
    不會講什麼。乙○○也是差不多，每天打扮的漂漂亮亮，招蜂
    引蝶，把小孩丟在家裡，也沒有回來照顧過甲○○。最近疫情
    很嚴重，甲○○也沒有打疫苗，我現在也不敢拿她的生命來開
    玩笑，如果打疫苗出事情，這些人又要怪我，但是不打疫苗
    出事情這些人也會怪我，照顧的人很難，我怎麼做他們都有
    話好講，因為他們從來沒有照顧過甲○○，最近疫情這麼嚴重
    ，還要帶甲○○出去玩？聲請人還說母親節要帶甲○○出去吃東
    西，這樣是疼她嗎？丙○○她為了錢已經瘋了，她跟她前夫陳
    雲龍騙了爸爸100多萬元，也因此丙○○就不敢回家，地下錢
    莊找丙○○，陳雲龍跑了，丁○○也好心把新竹讓丙○○躲，丙○○
    是不敢回家不是不能回家。丙○○現在在桃園住的地方還是丁○○幫她找的，我親家也都請丙○○去吃飯，丙○○忘恩負義還說
    我不給她回家。我父親還活著的時候丙○○不敢回家，她做賊
    心虛。那都是丙○○自己講的，去問鄰居跟前夫都知道，連丙○○前夫的姐姐都叫她去賣，說女孩子賺錢很容易，我都心疼
    她想要保護她，丙○○都為了錢，什麼證據都是她自己提出的
    ，騙老爸的錢是真的。我們確實有來來回回桃園，也確實比
    較多是住在竹東，桃園確實沒有安裝監視器，但是我們陸陸
    續續都有住桃園跟竹東，庚○○叫我們提供監視器，那是甲○○
    睡覺的地方，很隱私的地方要怎麼拍？樓梯一到五樓全部都
    有裝攝影機，我還有裝客廳門口，如果要我全部都裝攝影機
    ，聲請人要不要出錢？而且還需要用網路。加護病房有規定
    只能一個人進去，那時候也是因為疫情，進去陪病人就只能
    一個人，他們都亂講，又不是一個人生病全家都可以圍在那
    裡等語。
三、關係人陳述略以：
  ㈠受輔助宣告人甲○○：可以阿，聲請人這番話說出來很好聽，
    但是我現在沒有錢了，我就一個人這樣過，跟戊○○一起過習
    慣了，如果多一個人我會睡不著，對不起。我也不是看聲請
    人不起，我也還是一樣愛聲請人，我還會很長命的，有一天
    我要找聲請人我會打電話給聲請人。聲請人自己過自己的就
    好了，我現在也是自己過自己的，只是跟戊○○在一起而已。
    常常跌倒不行，我現在小心一點就不會了等語。
　㈡關係人丁○○：我不同意聲請人的聲請，聲請人的心智不成熟
    ，不是小孩的大人但是自認為是大人，在外人看來她很正常
    正當其實不是的，平常講話跟她媽媽乙○○一樣暴跳如雷，還
    會拿手機丟我，還曾經把我推下救護車，乙○○也在場，警察
    也有訓斥過聲請人，說如果聲請人是他的小孩會被他打死。
    聲請人是對甲○○很用心，聲請人小時候非常可愛，甲○○阿茲
    海默、失智、脊椎有問題、主動脈剝離，一個月要進出醫院
    兩、三次，不好照顧，但是甲○○是很好的媽媽，我們從110
    年5月10日開始，我與戊○○一起照顧甲○○，戊○○勇敢的放下
    工作照顧甲○○，雖然沒有盡善盡美，但是在我心中他是很勇
    敢的，晚上是我陪睡。聲請人與庚○○他們，還有乙○○常回來
    家裡指點，非常多的指指點點，教導我們要怎麼做，但是我
    只聽國泰醫院的，我去上課上了六天，雖然我不是專業。戊○○躲他的孩子，躲前妻乙○○，乙○○回來家裡指著父親的遺照
    說：你爸爸楊文正是不是叫你多娶幾個老婆，你為什麼不娶
    ？聲請人與乙○○的個性一樣。這三年我們也一直想著要怎麼
    照顧甲○○才會比較好，我們買了止滑布、也裝了感應燈，雖
    然甲○○經常跌倒，但是我們也聽了醫生、慈濟的意見，我們
    從109年就聲請到桃園做長照服務，醫生跟護理長也常到家
    裡幫忙，甲○○住在桃園很安全又很快樂。聲請人騷擾我們或
    甲○○，我父親做百日那天，聲請人帶甲○○去唱歌，鄰居好意
    來勸說，服喪期間也帶甲○○去唱歌，戊○○訓斥他們，聲請人
    還說她沒有忌諱。這三年甲○○過的很快樂、安全，長照人員
    也都經常來，我們不敢給聲請人知道，因為戊○○必須要躲著
    聲請人他們，戊○○只有喝酒之後才敢訓斥聲請人。我們是照
    專業醫生教我們的，幫甲○○戴手環、裝監視器等，也買雞精
    營養品給甲○○吃，我們能做的都做了。我認為丙○○其實是最
    適合照顧甲○○的，她20年沒有盡孝，卻有這麼多時間可以寫
    狀子，我們都還要工作，我們雖然沒有照顧的很好但是我們
    有盡心盡力。鄰居講的話不客觀，109年12月、110年、111
    年我們就已經來來往往桃園，有時候家裡的確沒有人，因為
    他們一直在挑剔戊○○，所以我才把甲○○接來請長照介入，我
    跟戊○○要工作的時候就排長照、衛生局、醫生、慈濟來關心
    甲○○。我們雖然常常不在家沒錯，但是鄰居斷章取義的成分
    比較多，Ａ鄰居很明顯我也知道，說不定ＡＢＣＤ都是同一個人
    ，我就不加以揣測。誰照顧甲○○，認真的人、有合適的人、
    對於甲○○最好的我都祝福，我們沒有要霸佔甲○○，聲請人他
    們有這樣的想法很不可取。家裡有繼承權官司與本案沒有關
    係，從離婚扯到繼承權再扯到本案。丙○○一直誤會我，我跟
    戊○○，我對外都會講甲○○是我媽媽，但是我沒有直接稱呼她
    媽媽，戊○○則是都叫甲○○阿姨，我們不是因為貪財產而叫甲○○媽媽，我們沒有。丙○○就是20年沒有回家沒有盡孝，所以
    她不懂。我爸爸那時候有說拖累我了，不是因為錢，而是我
    從小為楊家做了很多事情，我是長女，所以爸爸才會很溫和
    的這樣講，不是因為錢。我說的109年到現在確實是來來回
    回住，比例也確實是住竹東比較多，桃園比較少，我也在選
    長照，前面是私人的後來才是公家的，還有加了慈濟跟居服
    ，現在因為疫情也不好請。我就是不想讓聲請人知道甲○○在
    哪裡，因為我不想要他們打擾，父親往生之後我們並沒有不
    讓丙○○回來，否則她怎麼能一起辦父親的後事跟百日。父親
    還在世的時候，是因為丙○○不孝，所以父親不讓她回來。有
    一年父親節我找丙○○出去吃飯，隔天一早我父親就打電話給
    我叫我以後不要找丙○○回來吃飯，我父親跟甲○○都很不喜歡
    ，我找丙○○回來是想要讓他們和解等語。
  ㈢關係人丙○○：在分割遺產事件時，我就有跟戊○○說我需要與
    甲○○有通暢的聯絡，但是戊○○及丁○○都置之不理，且兩人霸
    佔父親的遺產卻對甲○○不理睬，這樣對的起父親嗎？爸爸以
    前在家的時候，戊○○及其子女都住在爸爸的家，戊○○只要喝
    酒，三個子女就跑去媽媽家裡住，有可憐過甲○○嗎？分割遺
    產的時候，也沒有替甲○○出庭了解狀況，爸爸過世時，丁○○
    與戊○○剝奪甲○○的親情，聲請人怎麼都沒有到法院申訴去幫
    助甲○○？丁○○跟戊○○從父親過世之後就提領父親的錢數百萬
    ，甲○○需要錢生活，對於何人比較適合擔任甲○○的輔助人目
    前沒有想法。 丁○○跟戊○○剛剛講的話，我88年時因為戊○○
    到印尼娶 老婆所以不讓我回家，請自己閱卷109年度家繼訴
    字第37號的證據，丁○○跟戊○○做的事情如果不要讓別人知道
    ，那 就不要這麼做，且他們講的都不是實情。戊○○剛剛的
    指控請閱卷109年度家繼訴字第37號有證據跟錄音，我不再
    回應，特此聲明。關於丁○○跟戊○○的指控，若有疑慮請自行
    去閱卷，109年度家繼訴字第37號，有證據跟錄音。還有請
    自行去閱卷父親和我的來電聯絡，如果是像丁○○說的這樣子
    ，父親就不會跟我聯絡。父親還在世的時候，丁○○跟戊○○不
    清算我，現在為了財產才來清算我。剛剛乙○○說聲請人推丁○○，我在109家繼訴37號有提出，丁○○當時是否認的，在醫
    院我也在場，我也有看到，丁○○當時都不讓我們看甲○○，乙○○說的是事實，當時甲○○是高血壓引起的開刀。戊○○現在講
    的雖然只有一個人，但是誰能進去都是戊○○說的等語。
　㈣關係人乙○○：戊○○自己說母親節的時候帶甲○○出去吃三餐，
    為什麼聲請人就不能帶甲○○出去？丁○○說聲請人推她，丁○○
    是一個長輩，她為什麼不檢討自己，在加護病房的時候丁○○
    交代醫生只有她跟戊○○可以看甲○○，聲請人聽到有點衝動但
    是沒有推丁○○。聲請人想要見甲○○，戊○○就說疫情，每年母
    親節都是我們在幫甲○○過母親節，戊○○從來不曾幫甲○○過母
    親節，庚○○問戊○○說能不能回去過母親節，戊○○就不回答。
    我們兩個人已經離婚了，我打扮的很漂亮關戊○○什麼事情？
    以前我們相處的很好，戊○○還叫我回去煮飯給妳們吃，後來
    是丁○○回去鬧說那個家是她的，這個戊○○也都清楚，我不知
    道這個官司妳們要求什麼，今天聲請人想要好好照顧甲○○，
    不關財產的事情，你們講一堆到底在講什麼。戊○○有好好照
    顧甲○○嗎？家事調查官有來問我當初為何我不聲請當甲○○的
    輔助人，可能是因為不知道我跟甲○○的關係，我的戶籍在東
    寧路，但是戊○○拿到信沒有交給我等語。
　㈤關係人庚○○：戊○○現在的問題蠻多的，最大的問題就是喝酒
    ，我們有照片佐證，有一次戊○○在樓上大聲喧譁，鄰居有通
    知我們，我們就找警察到樓下，警察也有聽到很大聲，我們
    不知道戊○○在吵什麼，這一定會讓甲○○很害怕，戊○○喝酒大
    聲就會讓甲○○壓力很大。家裡還會張貼讓甲○○心裡不舒服的
    話，且甲○○身上常會有瘀青出血，我們請戊○○在桌角貼泡棉
    他也不處理，在環境方面戊○○並不適合照顧甲○○。丁○○說甲○○三年有來來回回桃園，但我相信甲○○有八成都是住在竹東
    ，桃園跟竹東的住家應該都有甲○○的監視器，甲○○受傷我們
    也有請戊○○調閱監視器，但是他們沒有回應也沒有改進。且
    如果說甲○○住在桃園的話，桃園應該也有監視器，我想要聲
    請監視器畫面等語。
四、本院之判斷：
  ㈠按受輔助宣告之人應置輔助人，民法第1113條之1第1項定有
    明文。又法院選定監護人時，應依受監護宣告之人之最佳利
    益，優先考量受監護宣告之人之意見，審酌一切情狀，並注
    意下列事項：一、受監護宣告之人之身心狀態與生活及財產
    狀況。二、受監護宣告之人與其配偶、子女或其他共同生活
    之人間之情感狀況。三、監護人之職業、經歷、意見及其與
    受監護宣告之人之利害關係。四、法人為監護人時，其事業
    之種類與內容，法人及其代表人與受監護宣告之人之利害關
    係。有事實足認監護人不符受監護人之最佳利益，或有顯不
    適任之情事者，法院得依受監護人、四親等內之親屬、檢察
    官、主管機關或其他利害關係人之聲請，改定適當之監護人
    ，不受第1094條第1項規定之限制，民法1111條之1、第1106
    條之1分別定有明文。上開規定，依民法第1113條之1第2項
    規定於輔助人及有關輔助之職務準用之。
  ㈡查關係人甲○○前經本院以108年度監宣字第117號裁定宣告為
    受輔助宣告之人，並選定相對人為甲○○之輔助人等情，有本
    院108年度監宣字第117號裁定在卷可稽（見本院卷第17至19
    頁），聲請人主張相對人之生活環境不佳，不讓聲請人探視
    甲○○，常常喝酒，並時常置甲○○於不顧，致使甲○○不時受傷
    ；而聲請人與甲○○有親屬血緣關係，相處融洽，伊會好好妥
    善照顧甲○○終老，伊較適任甲○○之輔助人一職等情，業據提
    出相關照片等件為證（見同卷第12至16頁），並有兩造、丁○○、丙○○之戶籍資料可稽（見同卷第20至24頁），又甲○○為
    聲請人之母乙○○之親阿姨，亦為聲請人之姨婆，而相對人、
    丁○○、丙○○則均為甲○○之繼子女。今甲○○現年76歲（35年次
    ），年事已高，之前車禍跌倒，並罹患失智症（有上揭輔助
    宣告裁定內容可參），常有就醫需要，亦需要親人陪伴就醫
    ，倘相對人難以繼續擔任輔助人之重責，若仍要求其繼續擔
    任輔助人，恐有不符合受輔助人最佳利益之情，容有斟酌之
    必要，是依民法第1106條之1第1項規定，認聲請人以甲○○四
    親等內之親屬身分請求改定輔助人，應屬有據。
  ㈢改定聲請人為甲○○之輔助人：
  1.查甲○○之最近親屬有外甥女乙○○、外甥孫女即聲請人、外甥
    孫庚○○；而相對人、丁○○、丙○○則為甲○○之繼子女，相較之
    下，聲請人之血緣親屬關係較為親近，且依卷內照片所示（
    見本院卷第46至57頁），聲請人與甲○○之親屬親暱關係甚佳
    ，於本件中聲請人表達有擔任甲○○輔助人之意願，關係人乙○○、庚○○均予以支持，相對人、關係人丁○○則均請求駁回聲
    請、維持由相對人繼續擔任輔助人，關係人丙○○尚未有定見
    ；又相對人與乙○○為聲請人、庚○○之父母，現已離異等情，
    堪以認定。
　2.經本院經由家事調查官訪視兩造及各相關人士，所提出之調
    查報告略以：
　　①聲請人：聲請人主張自己及母親、手足與受輔助宣告之人
      甲○○ 為血親關係，是真正關心甲○○之人。自己受甲○○照
      顧 長大，與甲○○感情特別親密。其因父母間紛爭，已隨
      母 親搬離老家數年，惟每次返回老家探望甲○○，常看到
      甲 ○○之臉部、身體有傷痕 (如附件一），而擔憂甲○○ 未
      受到妥善照顧，且其探視甲○○不時受到刁難，又老 家内
      外到處布滿監視器，於其探視甲○○時會受到監視 ，有時
      帶甲○○外出亦會遭相對人尾隨。甚且，甲○○ 在相對人照
      顧下幾乎無法與外界接觸，前後門都被相對 人閉緊鎖起
      ，外人無從知悉甲○○狀況。其認為在此情 況下，甲○○毫
      無人身自由、並且有安全疑慮。除此之 外，聲請人表示
      自己是單純想陪伴、保護甲○○、照顧 甲○○的晚年生活，
      不需要任何財產或利益。但相對人 的動機恐怕不單純，
      因相對人在伊提起本件聲請後，來 電要求伊撤回本件聲
      請，待相對人及甲○○等人的遺產 官司結束，相對人便會
      將甲○○及甲○○監護權讓給伊。聲請人提出通話錄音檔（見
      附件二）及聲請人、聲請人母 親和手足與甲○○之相片（
      見附件三）。
    ②相對人：家調官於調查期間嘗試以電話聯繫及發通知書 、
      住家訪視（見附件四）方式聯繫相對人及甲○○，均 無法
      直接與其等取得連繫。於通知書送達數日後，家調 官接
      獲丁○○來電，與丁○○安排相對人、甲○○及丁 ○○到院會談
      。相對人表示甲○○有失智狀況，平時甲 ○○白天和相對人
      在一起、晚上和丁○○在一起，有時 住竹東、有時住桃園
      丁○○住家，夜間丁○○陪同甲○ ○就寢。對於本件，相對人
      表示自伊與前妻離婚後，前 妻與聲請人經常會回來鬧事
      ，平常都是伊在煮飯給甲○ ○吃的，聲請人說伊不給聲請
      人回來，事實是聲請人自 己要出去的，伊也有讓聲請人
      回來看甲○○，沒想到現 在聲請人反而來告伊、聲請人認
      為自己滿二十歲就可以 告伊、搶甲○○。
    ③甲○○（受輔助宣告之人）：受輔助宣告之人甲○○現年 75歲
      ，為相對人戊○○及丁○○、丙○○之繼母，亦為 聲請人之繼
      祖母與姨婆。訪談觀察甲○○外觀無明顯外 傷或異常處、
      意識清醒，可進行一般對話溝通，無抗拒 訪談。惟其陳
      述受失智症狀影響，時出現記憶障礙狀況。甲○○自述目前
      受照顧良好，兒子女兒都待伊好，現在 頭會痛，但忘記
      造成頭痛的原因。關於現住所及同住人，其初表示現在和
      兒子（相對人戊○○）住竹東、女兒丁○ ○每天會來。而孫
      女（聲請人)是跟伊感情更好的、最好 的人，從一出生就
      跟伊特別好，常常會來牽伊的手出去走 一走，伊聽到聲
      請人的聲音就特別精神，聲請人來找伊 就會對伊招手，
      親伊的臉，買好吃的給伊吃，就是要讓 伊高興。伊最捨
      不得聲請人、聲請人也捨不得伊。其於 提及與聲請人相
      處的經驗時，表情放鬆而愉悅。其並表示 聲請人想接伊
      一起住，伊是想去，但伊住這個家習慣了，也要考慮相對
      人的想法、也怕路上不安全，而且聲請人平常也要上班賺
      錢，伊要考慮很多事情，所以不能跟聲請人去。家調官再
      次確認其想法，其表示伊不可能搬出去，因為大家一起住
      比較熱閙，詢問其現同住者有哪些人，其 表示現在與兒
      子（相對人）、媳婦（乙○○）及三個孫 子女（聲請人及
      手足）一起住在竹東。
　　④丁○○：丁○○表示自己住桃園市，甲○○目前由伊與 相對人輪
      流照顧，甲○○有時候住竹東、有時候住桃園 ，近期大多
      住桃園。因為甲○○住竹東常常跌倒受傷，聲 請人就會鬧
      ，故將之接到桃園住。伊平日在工地上班，也 會帶甲○○
      一起去。丁○○表示其實照顧甲○○很累，當 初是沒人要照
      顧，其他人都是嘴巴講、伊又有家庭，所以照顧甲○○的責
      任才會落在相對人身上。相對人為了照 顧甲○○無法工作
      、全職照顧甲○○，由於甲○○會跑 會跳、會跑走，外勞也
      不想照顧，而因為甲○○常常跑 出去就不想回家，所以沒
      讓甲○○出門。就本件意見，其 認為聲請人提起本件聲請
      是無理的。其表示因乙○○刻 意劃分的關係，聲請人自幼
      就跟甲○○特別親近、對甲 ○○特別好，但聲請人生性叛逆
      ，對很多事情都有意見 、經常鬧事，只要甲○○有受傷或
      疾病等任何狀況，聲 請人就會將之怪罪伊與相對人、認
      為是伊與相對人害甲 ○○的，動辄就要報警挑起紛爭。然
      ，在聲請人袓父楊 文正過世後，聲請人只有百日來鬧、
      後來忌日就都沒來 了，當初規劃大家排班照顧甲○○，聲
      請人也不參與，都 是相對人在照顧甲○○。現在甲○○有脊
      椎側彎退化、失 智、主動脈剝離的狀況，定期回診拿藥
      ，都是相對人和伊 協助處理的。
　　⑤丙○○：丙○○表示在父親過世前，甲○○都是父親照 顧的。相
      對人長年愛喝酒、不顧家，相對人的三個小孩 都是父親
      和甲○○照顧長大。然父親的安寧相對人不給 甲○○參與，
      因相對人常喝酒，甲○○會跑出去找鄰居 ，在父親過世後
      ，相對人就不讓甲○○和鄰居往來、也 不喜聲請人接觸甲○○，聲請人或其他人要接近甲○○ 都需要經過相對人同意。
      其實父親在世時，甲○○已有 失智狀況，但父親每天是敞
      開大門讓甲○○自由進出、任 何親友也能前來探訪。父親
      過世後，前後門都深鎖、甲 ○○再也沒有出門的自由，其
      他人也不能想去就去。相 對人原本都叫甲○○阿姨，開庭
      才叫甲○○媽媽。丙○ ○認為相對人及丁○○既要錢、又要閒
      ，未妥善照顧甲 ○○。此外，由於丙○○及相對人、丁○○等
      人間另有 遺產等訴訟，丙○○認為聲請人在這個時間點提
      出本案 聲請，可能是相對人及丁○○的策略。
　　⑥乙○○：乙○○表示甲○○係伊親阿姨，伊與女兒即聲 請人及兒
      子庚○○同住，三人都有工作，自己是擔任翻 譯，工作時
      間為週一到週五白天、聲請人為手機行排休，庚○○則是在
      園區從事夜班工作，三人願意一起照顧甲 ○○。乙○○認為
      甲○○生活過得非常辛苦，若甲○○ 跟著伊們生活會比較好
      ，因甲○○原本就與伊們感情較好 ，且相對人長年酗酒、
      伊都會怕，伊離婚後也會看甲○ ○，沒想到經常看到甲○○
      身上有傷，不知道這些傷口 是如何造成的，伊已經準備
      好住處，希望能早點接甲○ ○前來同住生活。
　　⑦庚○○：庚○○支持母親乙○○及姊姊己○○的想法，表 示願意協
      助照顧甲○○、亦期盼甲○○前來同住生活。
　　⑧鄰里居民A：鄰里居民A表示甲○○是相對人的後母，甲 ○○的
      小孩皆非親生的，自甲○○丈夫過世後，甲○○ 處境就變得
      很可憐。過往甲○○經常和街坊鄰居往來，在 甲○○丈夫過
      世後，漸漸地越來越難見到甲○○，約二 年多前，半夜曾
      遇過甲○○敲伊家門，甲○○跟伊說很 冷、可不可以在伊家
      睡覺，伊讓甲○○在伊家過夜，清 晨五點伊打電話給聲請
      人，聲請人趕緊帶外套來給甲○ ○，並帶甲○○外出吃早餐
      ，才帶甲○○返家。亦曾見 過甲○○坐在後門門口，就被相
      對人叫進去。現在甲○ ○都被相對人關起來，前後門的空
      隙都被相對人封起來 ，甲○○出不來，外人也無從看到屋
      内情形，有幾次見到 警察來敲門也沒人開門。另一方面
      ，相對人前妻及聲請 人姊弟則是搬離相對人住家後，不
      時會前來探望甲○○ ，帶甲○○出去用餐、買東西給甲○○，
      應是真心孝順 甲○○，但是有時候遭相對人拒絕或無回應
      。其認為甲 ○○受到不好的對待，若能讓聲請人接走才得
      以好轉。
　　⑨鄰里居民B：鄰里居民B表示在甲○○丈夫還在世時，甲 ○○與
      鄰居都有來往，但丈夫過世後就沒有了。現在偶 爾會看
      到相對人載甲○○出門。
　　⑩鄰里居民C：鄰里居民C表示甲○○很可憐，都被軟禁起 來。
　　⑪鄰里居民D：鄰里居民D表示相對人住家為一中年男子與 一
      老太太同住，伊與該戶人家沒往來。有時候半夜會聽 到
      男子咆哮聲，像是在大聲咒罵，不清楚罵什麼内容。大 
      约三年前還有見到老太太出門，近一兩年幾乎都是被中 
      年男子帶著才有出門，大部分見到老太太時，老太太面 
      無表情、眼神呆滯。感覺老太太生活很可憐。只有在有 
      時候老太太孫女來找老太太、帶老太太出門時，老太太 
      會表情愉悅，主動跟街坊鄰居打招呼，說孫女要帶她出 
      去走走、要不要一起去啊，很開心的樣子。
　　⑫竹東分局：竹東分局員警表示曾接獲民眾報警稱相對人 住
      家有酗酒吵鬧，員警有前往相對人住家欲了解情況，但 
      敲門未有回應等情（見本院卷第36至57頁）。
　3.綜合兩造與故關係人所陳、調查報告及卷內證據資料，審酌
    聲請人為甲○○之外甥孫女，血緣親屬關係份屬至親，並有意
    願擔任甲○○之輔助人，且願與其母乙○○、其弟庚○○共同安排
    甲○○之住居、照顧事務，共同協助照顧甲○○日常生活至終老
    ，而相對人有酗酒之情形，又對甲○○加以軟禁、嚴拒甲○○與
    親友鄰居往來，而甲○○如係在新竹與桃園兩地奔波，亦非長
    久之計，則甲○○目前受照顧情形自有欠妥之處，故本件認改
    由聲請人擔任相對人之輔助人，應屬適宜。關係人甲○○雖自
    稱已習慣目前住處生活，恐係擔憂其將使聲請人平添諸多麻
    煩之藉詞，尚不足以憑任為甲○○之真意。
　4.本院考量甲○○為受輔助宣告人，本件就其輔助人之擇定，目
    前尚無足認由聲請人擔任輔助人有不利甲○○之事證，參酌卷
    內證據資料，認聲請人聲請改定由其自己擔任甲○○之輔助人
    ，並由聲請人與甲○○同住，應屬適當，且符合甲○○之利益，
    業如前述。爰依民法第1111條第1項之規定，改定聲請人為
    受輔助宣告之人甲○○之輔助人。
五、按「受輔助宣告之人為下列行為時，應經輔助人同意。但純
    獲法律上利益，或依其年齡及身分、日常生活所必需者，不
    在此限：一、為獨資、合夥營業或為法人之負責人。二、為
    消費借貸、消費寄託、保證、贈與或信託。三、為訴訟行為
    。四、為和解、調解、調處或簽訂仲裁契約。五、為不動產
    、船舶、航空器、汽車或其他重要財產之處分、設定負擔、
    買賣、租賃或借貸。六、為遺產分割、遺贈、拋棄繼承權或
    其他相關權利。七、法院依前條聲請權人或輔助人之聲請，
    所指定之其他行為」，民法第15條之2第1項定有明文，是受
    輔助宣告之人並未喪失行為能力，且依法並未完全剝奪其財
    產處分權，附此敘明。
六、本件事證已臻明確，兩造及關係人其餘之攻擊或防禦方法及
    所提證據，核與本件裁定結果無影響，爰不逐一論述，附予
    敘明。 　　
七、依家事事件法第177條第2項、第164條第2項，裁定如主文所
    示。
中　　華　　民　　國　　111 　年　　7 　　月　　13　　日
               家事法庭  法　　　官  林建鼎 
以上正本係照原本作成。
如對本裁定抗告，須於裁定送達後10日之不變期間內，向本院提
出抗告狀（需附繕本），並繳納抗告費新臺幣1,000元。
中　　華　　民　　國　　111 　年　　7 　　月　　13　　日
                         書　記　官　林毓青